臺灣高等法院臺中分院刑事判決
111年度上訴字第32號

上  訴  人  
即  被  告  王肇偉
選任辯護人  黃逸哲律師
上列上訴人即被告因妨害秩序等案件，不服臺灣彰化地方法院11
0年度訴字第617號中華民國110年10月21日第一審判決（起訴案
號：臺灣彰化地方檢察署109年度偵字第9828號），提起上訴，
本院判決如下：
    主  文
上訴駁回。
    犯罪事實
一、緣甲○○、乙○○、陳宥佐、邱幃翔（原名邱俊翔）與洪國男及
    其他真實姓名年籍不詳之成年男子於民國109年8月14日4時
    許，在彰化縣○○市○○路0段000號「滿庭芳KTV」（下稱滿庭
    芳KTV）內發生糾紛，甲○○與乙○○因而遭洪國男等人毆打，
    甲○○因此受有頭部外傷合併頭皮撕裂傷、左前臂表淺撕裂傷
    之傷害，乙○○因此受有頭部外傷合併頭皮擦傷、顏面表淺撕
    裂傷之傷害（傷害部分均未據告訴）。之後洪國男雖曾表示
    要向甲○○等人道歉，邀約談判和解事宜，但卻反悔並揚言要
    跟甲○○等人輸贏，甲○○因而將洪國男等人多次來電表示相約
    打架等情告知友人，且在其所駕駛之車牌號碼000-0000號自
    用小客車（下稱甲車）內預藏客觀上可為兇器使用之木棍等
    物，其友人壬○○亦在所駕駛之車牌號碼000-0000號自用小客
    貨車（下稱乙車）上藏放客觀上可為兇器使用之木棍等物，
    以便遭遇洪國男等仇家時鬥毆或防身使用。嗣洪國男一方之
    子○○、少年癸○○（91年11月生，真實姓名年籍詳卷）、庚○○
    、戊○○、林埕瑋、丁○○、辛○○、丑○○、王○○等人（下稱子○○
    等人）於109年8月22日4時許前，在彰化縣○○鎮○○路00號「
    全家福KTV」(下稱全家福KTV)內唱歌，而甲○○亦於同日1時
    許起，陸續約朋友前往「滿庭芳KTV」唱歌，並駕駛甲車載
    乙○○、陳柏安與己○○前往「滿庭芳KTV」，然因「滿庭芳KTV
    」客滿，遂改約到「全家福KTV」，隨後不知情之李○○駕駛
    車牌號碼000-0000號自用小客車（下稱丙車）、壬○○駕駛乙
    車載寅○○前往「全家福KTV」與甲○○等人會合，甲○○與同行
    友人抵達「全家福KTV」後，因「全家福KTV」客滿，一時無
    空包廂，其等遂在該處等待，甲○○在「全家福KTV」等待時
    ，發現子○○等人也在該處，乃聯絡不知情之劉○○，請其駕駛
    車牌號碼0000-00號自用小客車（下稱丁車）前往「滿庭芳K
    TV」附近之聖義堂搭載洪紹凱、陳宥佐與邱幃翔前來，陳宥
    佐與邱幃翔並攜帶客觀上可為兇器使用之木棍，至「全家福
    KTV」與甲○○等人會合。嗣甲○○即將先前在「滿庭芳KTV」內
    毆打伊與乙○○之子○○等人正在「全家福KTV」內之情告知乙○○、陳柏安、己○○、壬○○、寅○○、洪紹凱、陳宥佐與邱幃翔
    （下合稱乙○○等8人），並要乙○○等8人一起教訓子○○等人。
    甲○○與乙○○等8人均明知「全家福KTV」大門入口處及大門外
    、緊鄰道路之露天停車場為公眾得出入之場所，於該處聚集
    施強暴脅迫，顯會造成公眾或他人恐懼不安，危害人民安寧
    及公共秩序，甲○○竟基於意圖供行使之用而攜帶兇器在公眾
    得出入之場所聚集三人以上首謀施強暴脅迫之犯意，乙○○等
    8人則共同基於意圖供行使之用而攜帶兇器在公眾得出入之
    場所聚集三人以上下手實施強暴脅迫之犯意聯絡，且甲○○與
    乙○○等8人亦同時共同基於傷害、毀損、強制及恐嚇之犯意
    聯絡，由甲○○指揮乙○○等8人取出木棍等物，準備教訓子○○
    及其友人等人。待子○○等人於同日4時8分許從「全家福KTV
    」內走出時，甲○○、乙○○、陳柏安、邱幃翔、陳宥佐、壬○○
    、寅○○、己○○、洪紹凱（下稱甲○○等人）即在公眾得出入之
    「全家福KTV」大門入口處及大門外、緊鄰道路之露天停車
    場聚集，由甲○○、乙○○、陳柏安、邱幃翔、陳宥佐、壬○○、
    寅○○分別持木棍上前毆打子○○及其同行友人庚○○、癸○○、戊○○等人，子○○因此受有頭部外傷合併臉部擦傷及頭皮血腫、
    頸部挫傷合併第四頸部脊突骨骨折、背部及左肩及雙側上肢
    多處挫傷合併擦傷之傷害，其所持有之手機2支毀損（毀損
    部分，未據告訴；傷害部分，業經子○○於原審審理中撤回告
    訴，由原審不另為不受理諭知）；庚○○因此受有頭部外傷合
    併頭皮撕裂傷5公分、雙側上肢多處挫傷合併擦傷及瘀傷之
    傷害，其所持有之手機因此多處破損，致令不堪使用（傷害
    及毀損部分，業經庚○○於原審審理中撤回告訴，由原審不另
    為不受理諭知）；戊○○因此受有左手肘流血、後背受傷之傷
    害（傷害部分，業經戊○○於原審審理中撤回告訴，由原審不
    另為不受理諭知）；癸○○因此受有手部背部瘀青、頭部紅腫
    之傷害，其所持有之手機因此面板破裂（毀損部分，未據告
    訴；傷害部分，業經癸○○於原審審理中撤回告訴，由原審不
    另為不受理諭知）；子○○同行友人丁○○見狀擬駕駛車牌號碼
    000-0000號自用小客貨車（下稱戊車，車主為丁○○之表哥洪
    國男）載林埕瑋準備倒車離開，甲○○、陳柏安、陳宥佐與己○○乃分持木棍砸向戊車，戊車因此前擋風玻璃與右側擋風玻
    璃均破損而無法使用，而破損之玻璃進而割傷丁○○手部（傷
    害及毀損部分，業經丁○○於偵查中撤回告訴而未經起訴）；
    另寅○○見子○○同行友人辛○○駕駛車牌號碼0000-00號自用小
    客車（下稱己車，車主為丑○○之親友巫淑英）載丑○○準備離
    去，遂持木棍砸向己車，致使己車之後擋風玻璃毀損，不堪
    使用（毀損部分，業經丑○○於原審審理中撤回告訴，由原審
    不另為不受理諭知），
　　而洪紹凱見辛○○坐在己車駕駛座上，準備駕車離去，乃強行
    打開己車車門後，用手抓辛○○之衣領並出手打其臉部，且對
    辛○○恫稱：「如果你不下車，就要讓你死得很難看」等語，
    使辛○○心生畏懼之強暴脅迫方法，欲將辛○○強拉下車而行無
    義務之事，然因辛○○抵抗而未得逞，甲○○等人即以上揭方式
    在公眾得出入之場所聚集三人以上而施強暴脅迫行為。甲○○
    等人於打人砸車後，旋即駕車四散逃逸，並未前往「全家福
    KTV」內唱歌，嗣因民眾報警，員警據報前往處理，循線查
    獲（乙○○、壬○○、寅○○、己○○經原審各判處有期徒刑6月，
    如易科罰金，均以新臺幣1000元折算1日，於本院審理中撤
    回上訴而告確定；邱幃翔、陳宥佐、洪紹凱經原審各判處有
    期徒刑6月，如易科罰金，均以新臺幣1000元折算1日，均緩
    刑2年，並均應向指定之政府機關、政府機構、行政法人、
    社區或其他符合公益目的之機構或團體提供240小時之義務
    勞務，及參加法治教育4場次。緩刑期間均付保護管束，其
    等均未據上訴；陳柏安另由原審審理）。
二、案經庚○○、戊○○、子○○、癸○○、辛○○與丑○○訴由彰化縣警察
    局和美分局報告臺灣彰化地方檢察署檢察官偵查起訴。
    理  由
一、程序部分：
　㈠本院審理範圍：
    刑事訴訟法第348條已於110年6月16日修正公布、同年月18
    日施行，修正後該條規定「上訴得對於判決之一部為之。對
    於判決之一部上訴者，其有關係之部分，視為亦已上訴。但
    有關係之部分為無罪、免訴或不受理者，不在此限。上訴得
    明示僅就判決之刑、沒收或保安處分一部為之。」且依其立
    法理由：「本項但書所稱『無罪、免訴或不受理者』，並不以
    在主文內諭知者為限，即第一審判決就有關係之部分於理由
    內說明不另為無罪、免訴或不受理之諭知者，亦屬之」。
　　本案檢察官並未就上訴人即被告（下稱被告）甲○○提起上訴
    ，被告甲○○則僅就原判決有罪部分提起上訴，是原判決關於
    被告不另為不受理諭知部分，已經確定，不在本院第二審審
    理範圍內，核先敘明。
  ㈡證據能力：
　⒈刑事訴訟法第159條之5規定：「被告以外之人於審判外之陳
    述，雖不符前4條之規定，而經當事人於審判程序同意作為
    證據，法院審酌該言詞陳述或書面陳述作成時之情況，認為
    適當者，亦得為證據。當事人、代理人或辯護人於法院調查
    證據時，知有第159條第1項不得為證據之情形，而未於言詞
    辯論終結前聲明異議者，視為有前項之同意。」本判決所引
    用被告甲○○以外之人於審判外所為言詞或書面陳述之供述證
    據，經檢察官、被告甲○○及其辯護人表示就證據能力沒有意
    見等語(見本院卷第135頁)，本院審酌該等證據作成時之情
    況，並無違法取證或其他瑕疵，認為適於作為本案認定事實
    之依據，依上開規定，該等供述證據應具有證據能力。
  ⒉本案以下所引用之非供述證據，並無證據證明有出於違法取
    得之情形，復經本院依法踐行調查程序，應具有證據能力。
二、認定犯罪事實所憑之證據及理由：
　  訊據被告甲○○於原審及本院審理中對上開犯罪事實坦承不諱
    （見原審卷168頁，本院卷第132、145頁），核與同案被告
    乙○○、壬○○、寅○○、己○○於警詢時（見警卷第23至26頁、第
    45至48頁、第55至59頁、第61至65頁、第67至71頁）、偵查
    中（見偵卷第40至43頁反面）、原審準備程序及審理中（見
    原審卷第159至171頁、第191至199頁、第259至265頁、第26
    9至284頁）、本院準備程序中（見本院卷第129至137頁）之
    供述，及同案被告陳柏安於警詢時（見警卷第27至31頁）、
    偵查中（見偵卷第63至67頁、第68至72頁、第73至77頁）、
    原審準備程序中（見原審卷第191至199頁），同案被告邱幃
    翔（原名邱俊翔）、陳宥佐、洪紹凱於警詢時（見警卷第33
    至37頁、第39至43頁、第73至77頁、第99至102頁）、偵查
    中（見偵卷第40至43頁反面）、原審準備程序及審理中（見
    原審卷第159至171頁、191至199頁、第259至265頁、第269
    至284頁、第343至345頁）之供述互核大致相符。復據證人
    即告訴人庚○○於警詢時（見警卷第127至129頁、第131至132
     頁）、偵查中（見偵卷第50至52頁反面），證人即告訴人
    戊○○於警詢時（見警卷第135至138頁、第143至145頁）、偵
    查中（見偵卷第88至89頁反面），證人即告訴人子○○於警詢
    時（見警卷第159至161頁、第163至164頁）、偵查中（見偵
    卷第50至52頁反面），證人即告訴人癸○○於警詢時（見警卷
    第165至167頁）、偵查中（見偵卷第88至89頁反面），證人
    即告訴人辛○○於警詢時（見警卷第175至178頁、第183至184
    頁）、偵查中（見偵卷第50至52頁反面），證人即告訴人丑
    ○○於警詢時（見警卷第187至189頁）、偵查中（見偵卷第47
    至48頁反面），證人即被害人丁○○於警詢時（見警卷第147
    至150頁、第155至156頁）證述明確。另有證人劉○○、李○○
    、王○○、「全家福KTV」員工賴○○於警詢時陳述（見警卷第1
    03至108頁、第123至126頁、第191至194頁、第199至201頁
    ）在卷。此外，復有相片影像資料查詢結果（見警卷第19頁
    ）、戊○○傷勢照片（見警卷第231至233頁）、癸○○傷勢照片
    （見警卷第235至237頁）、指認犯罪嫌疑人紀錄表暨真實姓
    名對照表（見警卷第49至53頁、第79至87頁、第109至111頁
    、第139至142頁、第151至154頁、 第169至173頁、第179至
    182頁、第195至198頁）、現場及路口監視器影像擷取照片
    （見警卷第89至98頁、第203至216頁）、車損照片6張（見
    警卷217至221頁）、彰化基督教醫療財團法人彰化基督教醫
    院出具之庚○○、子○○之診斷證明書（見警卷第227、229頁）
    、車輛詳細資料報表（車號0000-00、車主：巫淑瑛，見警
    卷第239頁；車號：000-0000、車主：洪國男，見警卷第241
    頁；車號：000-0000、車主：涂秀滿，見警卷第243頁；車
    號：0000-00、車主：劉敏宗，見警卷第245頁；車號：000-
    0000、車主：楊佳霖，見警卷第247頁；車號：000-0000、
    車主：王秀霞，見警卷第249頁）、「滿庭芳自助式KTV」Go
    ogle電子地圖資料（見偵卷第180頁正反面）可資佐證。足
    徵被告甲○○自白與事實相符，應堪採信。本件事證明確，被
    告甲○○犯行堪以認定，應予依法論科。
三、論罪：
　㈠按刑法第150條係以「在公共場所或公眾得出入之場所」有「
    聚集」之行為為構成要件，亦即行為不論其在何處、以何種
    聯絡方式（包括社群通訊軟體）聚集，其係在遠端或當場為
    之，均為本條之聚集行為，且包括自動與被動聚集之情形，
    亦不論是否係事前約定或臨時起意者均屬之，且聚集之人數
    明定為三人以上，而不受限於須隨時可以增加之情形，乃因
    上開行為對於社會治安與秩序，均易造成危害；本罪之成立
    ，客觀上係三人以上，在公共場所或公眾得出入之場所聚集
    ，進而實行強暴或脅迫（例如：鬥毆、毀損或恐嚇等行為）
    ，不論是對於特定人或不特定人為之，已造成公眾或他人之
    危害、恐懼不安，且行為人主觀上就此有所認識而仍為本罪
    構成要件之行為者，即該當本罪之構成要件（刑法第150條
    修正理由參照）。次按刑法第150條第1項規定：「在公共場
    所或公眾得出入之場所聚集三人以上，施強暴脅迫者，在場
    助勢之人，處1年以下有期徒刑、拘役或10萬元以下罰金；
    首謀及下手實施者，處6月以上5年以下有期徒刑。」；同條
    第2項則規定：「犯前項之罪，而有下列情形之一者，得加
    重其刑至二分之一：一、意圖供行使之用而攜帶兇器或其他
    危險物品犯之。二、因而致生公眾或交通往來之危險。」該
    規定係就刑法第150條第1項之基本犯罪類型，參考我國實務
    常見之群聚鬥毆危險行為態樣，慮及行為人意圖供行使之用
    而攜帶兇器或者易燃性、腐蝕性液體，抑或於車輛往來之道
    路上追逐，對往來公眾所造成之生命身體健康等危險大增，
    破壞公共秩序之危險程度升高，而有加重處罰之必要，已就
    刑法第150條第1項犯罪類型變更之個別犯罪行為予以加重，
    而成另一獨立之罪名，應屬於刑法分則加重之性質。又所謂
    「兇器」，其種類並無限制，凡客觀上足對人之生命、身體
    、安全構成威脅，具有危險性之器具均屬之。查本案係由被
    告甲○○糾集同案被告乙○○、陳柏安、邱幃翔、陳宥佐、壬○○
    、寅○○、己○○、洪紹凱聚集，其等知悉聚集目的係為找子○○
    等人尋仇報復，且聚集地點在不特定人可得隨時出入之「全
    家福KTV」大門入口處及大門外、緊鄰道路之露天停車場，
    其等有攜帶木棍或知悉同案共犯有攜帶木棍前往聚集，並有
    持木棍毆打被害人子○○、庚○○、癸○○、戊○○成傷、毀損被害
    人子○○、庚○○、癸○○之手機及持木棍砸毀被害人丁○○使用之
    戊車玻璃、被害人丑○○使用之己車玻璃，以及徒手毆打被害
    人辛○○並恐嚇被害人辛○○，欲將其強拉下車等情，而為施以
    強暴脅迫犯行，是以其他同案被告之所以到場聚集，均係受
    到被告甲○○之串連集結，客觀上確已造成他人之危害，主觀
    上亦應可預見其等行為將造成在場目睹聽聞、甚至經過該處
    之公眾或他人恐懼不安，實已該當「在公眾得出入之場所聚
    集三人以上施強暴脅迫」之構成要件，又供本案犯罪所用之
    木棍雖未扣案，但從卷附監視錄影畫面翻拍照片、車輛受損
    照片及上揭被害人受傷狀況可知：該等木棍均具有相當長度
    且非纖細，並可以敲破車窗玻璃、造成人體受傷，客觀上顯
    然具有相當硬度與危險性，當屬足以對人之生命、身體、安
    全構成威脅之兇器無疑，而本案亦有持木棍毆打被害人及毀
    損車輛玻璃之犯行，而被告甲○○此部分糾集行為，已該當首
    謀之犯行。
　㈡核被告甲○○所為，係犯刑法第150條第2項第1款、第1項後段
    之意圖供行使之用而攜帶兇器在公眾得出入之場所聚集三人
    以上首謀實施強暴罪、同法第304條第2項、第1項之強制未
    遂罪與同法第305條之恐嚇危害安全罪。
　㈢起訴書雖僅認被告甲○○係犯刑法第150條第1項後段在公眾得
    出入之場所聚集三人以上首謀實施強暴罪、刑法第277條第1
    項傷害罪、第354條毀損罪（按傷害、毀損部分均經撤回告
    訴而經原審不另為不受理之諭知，不在本院審理範圍），並
    未及犯刑法第150條第2項第1款犯前項之罪而有意圖供行使
    之用而攜帶兇器之情形、同法第304條第2項、第1項之強制
    未遂罪與同法第305條之恐嚇危害安全罪等情，惟此部分業
    經起訴書所犯犯罪事實敘明，且此部分所犯罪名亦經檢察官
    補充理由書陳明（見臺灣彰化地方法院110年度蒞字第5105
    號補充理由書、貳、一、罪名欄記載），就此部分本院自得
    併予審酌。　　
　㈣按刑法對故意犯的處罰多屬單獨犯之規定，單獨1人即可完成
    犯罪構成要件，但亦可由數行為人一起違犯，若法條本身並
    不預設參與人數，如此形成之共同正犯，稱為「任意共犯」
    ；相對地，刑法規範中存在某些特殊條文，欲實現其不法構
    成要件，必須2個以上之行為人參與，刑法已預設了犯罪行
    為主體需為複數參與者始能違犯之，則為「必要共犯」。換
    言之，所謂「必要共犯」係指某一不法構成要件之實行，在
    概念上必須有2個以上參與者，一同實現構成要件所不可或
    缺之共同加工行為或互補行為始能成立，若僅有行為人1人
    ，則無成立犯罪之可能。又「必要共犯」依其犯罪性質，尚
    可分為「聚合犯」，即2人以上朝同一目標共同參與犯罪之
    實行者，如刑法分則之公然聚眾施強暴、脅迫罪、參與犯罪
    結社罪、輪姦罪等，因其本質上即屬共同正犯，故除法律依
    其首謀、下手實行或在場助勢等參與犯罪程度之不同，而異
    其刑罰之規定時，各參與不同程度犯罪行為者之間，不能適
    用刑法總則共犯之規定外，其餘均應引用刑法第28條共同正
    犯之規定（最高法院109年台上字第2708號判決可資參照）
    。再按刑法之共同正犯，包括共謀共同正犯及實行共同正犯
    二者在內；祇須行為人有以共同犯罪之意思，參與共同犯罪
    計畫之擬定，互為利用他人實行犯罪構成要件之行為，完成
    其等犯罪計畫，即克當之，不以每一行為人均實際參與部分
    構成要件行為或分取犯罪利得為必要（最高法院96年度台上
    字第1882號判決意旨參照）。又按共同正犯間，非僅就其自
    己實施之行為負其責任，並在犯意聯絡之範圍內，對於他共
    同正犯所實施之行為，亦應共同負責（最高法院32年度上字
    第1905號判決意旨參照）。查被告甲○○與同案被告乙○○、邱
    幃翔、陳宥佐、壬○○、寅○○、己○○、洪紹凱、陳柏安就上開
    恐嚇及強制未遂罪部分，有犯意聯絡及行為分擔，應論以共
    同正犯。又被告甲○○上開首謀之犯行，與下手施強暴脅迫犯
    行之被告乙○○、邱幃翔、陳宥佐、壬○○、寅○○、己○○、洪紹
    凱及共同被告陳柏安，因其等間之參與犯罪程度顯然有別，
    揆諸前開說明，無從論以共同正犯，檢察官起訴書及補充理
    由書認被告甲○ ○與其餘同案被告8人就妨害秩序部分應論以
    共同正犯，容有誤會，附此敘明。
　㈤按刑法第150條之罪，係為保護社會整體秩序、安全，屬於國
    家法益，並非個人法益，是本件被告甲○○與其同案被告8人
    雖同時對被害人子○○、庚○○、戊○○、癸○○、辛○○、丑○○、丁○○共同施以強暴脅迫，仍僅侵害單一國家法益，僅成立單純
    一罪。
　㈥被告甲○○係以一行為觸犯上開3罪名，為想像競合犯，應依刑
    法第55條規定，從一重依意圖供行使之用而攜帶兇器在公眾
    得出入之場所聚集三人以上首謀實施強暴罪處斷。
  ㈦按刑法第150條第1項規定：「在公共場所或公眾得出入之場
    所聚集三人以上，施強暴脅迫者，在場助勢之人，處1年以
    下有期徒刑、拘役或10萬元以下罰金；首謀及下手實施者，
    處6月以上5年以下有期徒刑」；同條第2項則規定：「犯前
    項之罪，而有下列情形之一者，得加重其刑至二分之一：一
    、意圖供行使之用而攜帶兇器或其他危險物品犯之。二、因
    而致生公眾或交通往來之危險」，該規定係就犯罪類型變更
    之個別犯罪行為得裁量予以加重，成為另一獨立之罪名，屬
    於刑法分則加重之性質，已於前述。惟依上述規定，係稱「
    得」加重，而非「加重」或「應」加重，屬於相對加重條件
    ，並非絕對應加重條件，故法院對於行為人所犯刑法第150
    條第2項第1款、第1項後段之行為，應參酌當時客觀環境、
    犯罪情節及危險影響程度等情，綜合權衡、裁量是否有加重
    其刑之必要。原審審酌全案係因被告甲○○、同案被告乙○○於
    109年8月14日在「滿庭芳KTV」遭案外人洪國男等人毆打成
    傷，事後被告乙○○又接獲案外人洪國男之來電挑釁，故被告
    甲○○在「全家福KTV」偶然發現洪國男之同夥子○○等人在場
    時，始謀議聚集同案被告乙○○、邱幃翔、陳宥佐、壬○○、寅
    ○○、己○○、洪紹凱、陳柏安對告訴人子○○等人施強暴脅迫，
    其等雖已實際將攜帶之兇器用於本案犯行，然考量其等所準
    備之兇器為鈍器木棍，並只針對特定人、財物攻擊，未波及
    其他民眾、財物或造成損害，且從卷附錄影檔案及錄影畫面
    翻拍照片上顯示之時間，被告甲○○及同案被告等人為上揭強
    暴脅迫行為之時間僅約1分鐘，時間短暫，應認其等實施手
    段確尚知節制，並無持續施強暴脅迫致危險程度難以控制之
    情形，被告甲○○所為對於社會秩序安全之危害程度亦未因攜
    帶兇器而有顯著提升，認未加重前之法定刑應足以評價其等
    之犯行，尚無依刑法第150條第2項規定加重其刑之必要，而
    不予加重其刑。
　㈧又被告甲○○行為時已滿20歲，而告訴人即被害人癸○○為91年1
    1月出生，有其個人戶籍資料查詢結果可參（見警卷第331頁
    ），於本案行為時之109年8月22日時雖係未滿18歲之少年，
    惟被告甲○○於本院審理中供稱：並不認識癸○○，亦不知其年
    齡，看起來像一般成年人一樣 ，看不出是未成年人，其並
    未注意他等語（見本院卷第245、246頁），且就告訴人癸○○
    事時已近18歲，被告未能知悉告訴人癸○○未滿18歲，尚與常
    情不悖，復查無任何積極證據足以證明被告甲○○為本件犯行
    時，明知或可得而知告訴人癸○○為未滿18歲之少年，自無從
    依兒童及少年福利與權益保障法第112條第1項後段之規定加
    重其刑。
　㈨被告甲○○於100年間因違反槍砲彈藥刀械管制條例案件，經臺
    灣彰化地方法院判處有期徒刑3年2月確定，入監執行後於10
    4年1月22日假釋付保護管束；繼於106年因傷害及毀損案件
    ，經臺灣屏東地方法院以106年度簡字第976號判決判處有期
    徒刑3月、2月，定應執行刑為有期徒刑4月確定，於106年9
    月28日易科罰金執行完畢；再經撤銷上開假釋執行殘刑有期
    徒刑1年5月2日，於106年12月11日入監執行，於108年4月8
    日縮刑期滿執行完畢等情，有臺灣高等法院被告前案紀錄表
    在卷可稽，其受有期徒刑執行完畢後，5年以內故意再犯本
    案有期徒刑以上之罪，為累犯。其多次遭刑罰仍未知警惕，
    再犯本案犯行，本應嚴予懲罰，亦不因累犯之加重致其所受
    刑罰因而受有超過其所應負擔罪責，及使其人身自由因而受
    過苛侵害之情形，適用累犯加重之規定，核無大法官釋字第
    775號解釋所稱「不符合罪刑相當原則、抵觸憲法第23條比
    例原則」之情形，是應依刑法第47條第1項之規定，加重其
    刑。
　㈩按「犯罪之情狀顯可憫恕，認科以最低度刑仍嫌過重者，得
    酌量減輕其刑。」，固為刑法第59條所明定。然刑法第59條
    之酌量減輕，必於犯罪另有特殊之原因與環境等，在客觀上
    足以引起一般同情，認為即予宣告法定低度刑期尤嫌過重者
    ，始有其適用；至於行為人之犯罪動機、手段、情節及犯罪
    後坦承犯行之態度等情，僅可作為在法定刑內從輕科刑之標
    準，不得據為酌量減輕之理由（最高法院28年上字第1064號
    、45年台上字第1165號、51年台上字第899號刑事判決意旨
    參照）。本件被告甲○○所為刑法第150條第1項之罪，法定刑
    為6月以上有期徒刑，且因係攜帶兇器而為之，而有同條第2
    項第1款之情形得加重其刑，原審考量本案兇器為鈍器木棍
    ，並只針對特定人、財物攻擊，未波及其他民眾、財物或造
    成損害，強暴脅迫行為之時間短暫，實施手段確尚知節制，
    並無持續施強暴脅迫致危險程度難以控制之情形，被告甲○○
    所為對於社會秩序安全之危害程度亦未因攜帶兇器而有顯著
    提升，認未加重前之法定刑應足以評價其等之犯行，而裁量
    未依上開規定加重其刑，本院予以尊重，就其犯行已難認為
    仍有情輕法重或刑罰過苛之特殊情形，原判決僅依累 犯規
    定加重，已屬甚為寬厚。至被告甲○○雖與告訴人等人和解獲
    取諒解，此犯後態度至多係在法定刑度內從輕量刑之因子，
    難認其犯罪有何特殊之原因與環境等，在客觀上顯然足以引
    起一般同情，而認予以宣告法定最低度刑，仍嫌過重之情形
    ，並無情輕法重，顯可憫恕之情狀，無從依刑法第59條規定
    酌減其刑。
四、本院判斷及對上訴之說明：　　
　㈠原審審理結果，認為被告甲○○犯行事證明確，適用刑法第28
    條、第150條第1項前段、第2項第1款、第304條第1項、第2
    項、第305條、第47條第1項、第55條，刑法施行法第1條之1
    第1項等規定，並以行為人之責任為基礎，審酌被告甲○○因
    與洪國男等人有糾紛，竟不思以理性平和方式處理，竟謀議
    同案被告乙○○、陳柏安、邱幃翔、陳宥佐、壬○○、寅○○、己○○、洪紹凱聚集，攜帶並持兇器對子○○等人施強暴脅迫，所
    為實屬不該，應予非難；惟念被告甲○○坦承犯行，且已取得
    被害人之原諒，並有當庭向被害人戊○○、癸○○、辛○○道歉及
    實際賠償被害人庚○○、子○○、丑○○之損害，被害人均具狀撤
    回本案刑事告訴，犯後態度尚均稱良好，暨考量被告甲○○除
    上揭構成累犯之前案不重複評價外，另有其他案件之前科，
    素行非佳，及其自述教育程度為高職畢業，從事殯葬業，家
    庭狀況為已婚，育有二名子女，分別17、19歲，其需扶養子
    女及父母，以及其犯罪之動機、目的、手段、參與程度及所
    生損害等一切情狀，量處有期徒刑7月，並說明未扣案之木
    棍數支，雖為被告甲○○及同案被告壬○○、陳宥佐與邱幃翔所
    有供本案犯罪所用之物，惟被告甲○○、同案被告乙○○、陳柏
    安、邱幃翔、陳宥佐、壬○○、寅○○、己○○均稱木棍已丟棄等
    語，是上開木棍既未扣案，無從證明仍然存在，且非屬違禁
    物，更係日常即可隨意取得或購得之物，縱予宣告沒收，預
    防再犯之效果亦屬甚微，依刑法第38條之2第2項規定，不予
    宣告沒收。
　㈡經核原審業已詳予說明認定被告犯罪所憑證據及論述理由，
    所為認事用法均無違誤，量刑亦屬妥適。
  ㈢被告上訴意旨略以：有關累犯加重本刑部分，不生違反憲法
    一行為不二罰原則之間題。惟其不分情節，基於累犯者有其
    特別惡性及對刑罰反應力薄弱之立法理由，一律加重最低本
    刑，於不符合刑法第59條所定要件之情形下，致生行為人所
    受之刑罰超過其所應負擔罪責之個案，其人身自由因此遭受
    過苛之侵害部分，對人民受憲法第8條保障之人身自由所為
    限制，不符憲法罪刑相當原則，牴觸憲法第23條比例原則。
    於修正前，為避免發生上述罪刑不相當之情形，法院就該個
    案應依本解釋意旨，裁量是否加重最低本刑(大法官釋字第7
    75號解釋文參照)。又刑罰乃國家防止犯罪及維護社會生活
    秩序之必要手段，惟其為最嚴厲之制裁，對於輕微犯罪之人
    一旦置諸罪犯薈聚之所，耳濡目染，未見改善，反生流弊，
    自宜有所節制為防止短期自由刑之流並藉以緩和自由刑之嚴
     厲性，刑法第41條設有易科罰金及易服社會勞動制度，以
    符自由刑最後手段原則，此觀90年1月10日、98年12月30日
    修正法第41條之立法理由載敘：易科罰金及易服社會勞動制
    度係在替代短期目由刑之執行，避免其流弊等旨即明。被告
    甲○○雖為累犯，惟目前有正當職業，並有2名未成年子女需
    照顧，倘因短期自由刑而入監，將使被告甲○○進入罪犯薈聚
    之所，耳濡目染，未見改善，反生流弊，且家庭成員亦將失
    所照顧，原審未考量是否有其他方式可取代被告甲○○入監執
    行之情形，而判處不得易科罰金之有期徒刑7月，量刑難認
    妥適等語 。
　㈣惟查：被告甲○○前於99年間因恐嚇危害安全罪，經臺灣彰化
    地方法院判處拘役30日確定；復於99年間因重利罪，經臺灣
    臺中地方法院判處拘役30日（共3罪）、40日，應執行拘役1
    00日確定，上開處拘役再經定執行刑拘役120日，經易科罰
    金執行完畢；再因違反槍砲彈藥刀械管制條例案件，經臺灣
    彰化地方法院判處有期徒刑3年2月確定，入監執行後於104
    年1月22日假釋付保護管束；繼於106年因傷害及毀損案件，
    經臺灣屏東地方法院以106年度簡字第976號判決判處有期徒
    刑3月、2月，定應執行刑為有期徒刑4月確定，於106年9月2
    8日易科罰金執行完畢；再經撤銷上開假釋執行殘刑有期徒
    刑1年5月2日，於106年12月11日入監執行，於108年4月8日
    縮刑期滿執行完畢等情，有臺灣高等法院被告前案紀錄表在
    卷可稽，其受有期徒刑執行完畢後，5年以內故意再犯本案
    有期徒刑以上之罪，為累犯。被告甲○○前科紛繁，且有傷害
    、毀損等暴力犯罪，前經遭論罪科刑且易科罰金及入監執行
    完畢仍未警惕，於108年4月8日執行完畢旋於109年8月22日
    再犯本案，顯見被告甲○○就犯罪具特別惡性，且對於刑罰之
    反應力薄弱，而難認有司法院釋字第775號解釋所指「於不
    符合刑法第59條所定要件之情形下，致生行為人所受之刑罰
    超過其所應負擔罪責之個案，其人身自由因此遭受過苛之侵
    害部分，對人民受憲法第8條保障之人身自由所為限制，不
    符憲法罪刑相當原則，牴觸憲法第23條比例原則」之情形。
    原審雖以被告甲○○前因傷害及毀損案件，經臺灣屏東地方法
    院以106年度簡字第976號判決判處有期徒刑3月、2月，應執
    行有期徒刑4月確定，於106年9月28日易科罰金執行完畢，
    其受此有期徒刑執行完畢後，5年以內故意再犯本案有期徒
    刑以上之罪，為累犯等情，該認定累犯之前案雖有未合，然
    尚不影響本件為累犯之認定結果。是本件依刑法第47條第1
    項之規定，對被告所為予以加重其刑，並無其所受刑罰超過
    所應負擔罪責而致其人身自由因此遭受過苛之侵害情事，並
    無不合，被告甲○○徒以1原審未能量處易科罰金之刑度，指
    摘原判決依累犯規定而為加重有所不當部分，尚無可採。再
    者，本件被告甲○○所為刑法第150條第1項之罪，法定刑為6
    月以上有期徒刑，並因係攜帶兇器而為之，而有同條第2項
    第1款之情形得加重其刑，原審考量本案兇器為鈍器木棍，
    並只針對特定人、財物攻擊，未波及其他民眾、財物或造成
    損害，強暴脅迫行為之時間短暫，實施手段確尚知節制，並
    無持續施強暴脅迫致危險程度難以控制之情形，被告甲○○所
    為對於社會秩序安全之危害程度亦未因攜帶兇器而有顯著提
    升，認未加重前之法定刑應足以評價其等之犯行，而裁量未
    依上開規定加重其刑，原判決僅依累犯規定加重，對被告甲○○已屬極為寬厚，本院尊重原審之認定。又原審判決已注意
    刑法第57條各款規定之適用，就其量刑詳為審酌並敘明理由
    ，既未逾越法定刑度，復未濫用自由裁量之權限，所為量刑
    核無不當或違法，且無輕重失衡之情形，不得遽指為違法，
    且量處有期徒刑7月，已係本件依累犯加重後之最低處斷刑
    ，並無過重之情，亦無從再予減輕。且本案亦無刑法第59條
    酌減其刑之適用，已如前述。從而，被告前揭上訴意旨尚屬
    無據，尚非可採，其徒執前詞指摘原判決有所違誤，並無理
    由，其上訴應予駁回。
據上論斷，應依刑事訴訟法第368條，判決如主文。
本案經檢察官黃建銘提起公訴，檢察官丙○○到庭執行職務。
中　　華　　民　　國　　111 　年　　4 　　月　　27　　日
            刑事第十二庭   審判長法　官　張  國  忠
                                 法　官  李  雅  俐
                                 法　官  陳      葳 
以上正本證明與原本無異。
如不服本判決應於收受送達後20日內向本院提出上訴書狀，其未
敘述上訴理由者，並得於提起上訴後20日內向本院補提理由書狀
（均須按他造當事人之人數附繕本）「切勿逕送上級法院」。因
疫情而遲誤不變期間，得向法院聲請回復原狀。 

　　　　　　　　　　　　　     　書記官  蔡  皓  凡

中　　華　　民　　國　　111 　年　　4 　　月　　27　　日
                
附錄法條：　　　　
刑法第150條
在公共場所或公眾得出入之場所聚集三人以上，施強暴脅迫者，
在場助勢之人，處1年以下有期徒刑、拘役或10萬元以下罰金；
首謀及下手實施者，處6月以上5年以下有期徒刑。
犯前項之罪，而有下列情形之一者，得加重其刑至二分之一：
一、意圖供行使之用而攜帶兇器或其他危險物品犯之。
二、因而致生公眾或交通往來之危險。
　　
刑法第304條
以強暴、脅迫使人行無義務之事或妨害人行使權利者，處3年以
下有期徒刑、拘役或9千元以下罰金。
前項之未遂犯罰之。

刑法第305條
以加害生命、身體、自由、名譽、財產之事恐嚇他人，致生危害
於安全者，處2年以下有期徒刑、拘役或9千元以下罰金。